【裁判字號】    98,交聲,2801
【裁判日期】    981230
【裁判案由】    聲明異議
【裁判全文】
臺灣高雄地方法院交通事件裁定        98年度交聲字第2801號
原處分機關  交通部公路總局高雄區監理所旗山監理站
異  議  人
即受處分人  乙○○
上列異議人即受處分人因違反道路交通管理處罰條例案件，對於
交通部公路總局高雄區監理所旗山監理站於民國98年9 月30日所
為之裁決處分（處分案號：旗監違字第裁85-N00000000號），聲
明異議，本院裁定如下：
    主  文
異議駁回。
    理  由
一、原處分意旨略以：本件異議人即受處分人乙○○（下稱異議
    人）所有車牌號碼885-EAS 號重型機車，於民國98年8 月23
    日下午5 時22分許，行經高雄縣阿蓮鄉○○路與成功路口處
    ，駕駛人有未依規定戴安全帽之違規行為，經交通勤務警察
    制止並示意停車受檢，竟不聽制止而逃逸，高雄縣政府警察
    局湖內分局阿蓮分駐所（以下簡稱阿蓮分駐所）員警填掣高
    警交字第N00000000 號舉發違反道路交通管理事件通知單逕
    行舉發；嗣原處分機關即交通部公路總局高雄區監理所旗山
    監理站以異議人之違規事實明確，乃依道路交通管理處罰條
    例第31條第6 項及同條例第60條第1 項之規定，分別裁處異
    議人罰鍰新臺幣（下同）500 元、3,000 元，共3,500 元等
    語。
二、本件聲明異議意旨略以：異議人與其子均無違規，且異議人
    收受98年8 月23日之案由內容為PFZ-122 號機車違規，該車
    非異議人所有，亦與異議人所有機車車號（885-EAS 號）有
    差異，而湖內分局於98年9 月22日來函說明誤植車號與舉發
    內容無影響事實，太荒唐且胡扯，政府公正性及公信力何在
    ？能讓民眾心服口服信任嗎？況舉發相片無法證明係異議人
    所有車號885-EAS 號之機車，更無法證明該車係異議人所有
    ，依據模糊不清之影像就指稱係異議人機車太牽強，應以事
    證物證求證，為此聲明異議，請求撤銷原處分云云。
三、按機器腳踏車駕駛人或附載座人未依規定戴安全帽者，處駕
    駛人500 元罰鍰；汽車駕駛人，駕駛汽車有違反本條例之行
    為，經交通勤務警察或依法令執行交通稽查任務人員制止時
    ，不聽制止或拒絕停車接受稽查而逃逸者，除按各該條規定
    處罰外，處3,000 元以上6,000 元以下罰鍰，道路交通管理
    處罰條例第31條第6 項、第60條第1 項，分別定有明文。
四、次按「汽車駕駛人之行為有下列情形之一，當場不能或不宜
    攔截製單舉發者，得逕行舉發：…四不服指揮稽查而逃逸，
    或聞消防車、救護車、警備車、工程救險車之警號不立即避
    讓。…」、「第一項逕行舉發，應記明車輛牌照號碼、車型
    等可資辨明之資料，以汽車所有人為被通知人製單舉發。」
    ，道路交通管理處罰條例第7 條之2 第1 項第4 款及第4 項
    規定甚明。又「本條例之處罰，受舉發違反道路交通管理事
    件之受處罰人，認為受舉發之違規行為應歸責他人者，應於
    舉發違反道路交通管理事件通知單應到案日期前，檢附相關
    證據及應歸責人相關證明文件，向處罰機關告知應歸責人，
    處罰機關應即另行通知應歸責人到案依法處理，逾期未依規
    定辦理者，依本條例各該違反條款規定處罰」，「依本條例
    規定逕行舉發或同時併處罰其他人之條件，推定受逕行舉發
    人或該其他人有過失」，同條例第85條第1 項、第4 項亦有
    明文規定。是有關逕行舉發違規之交通事件，處罰機關得逕
    行處罰汽車所有人，此係立法機關斟酌違規駕駛人之違法程
    度、裁罰時間經濟性、蒐證成本之考量（如採證過程中可能
    增加交通事故之風險或若皆需由執法人員攔下所需之人力、
    物力成本）及汽車所有人通常多為車輛之使用人，或知或可
    得而知係由何人使用，如對其科以適度之舉證責任應無不妥
    等因素後，始為上開各該規定，惟雖以汽車所有人為受處罰
    人，仍賦予汽車所有人得舉證真正之違規駕駛人，而改由汽
    車駕駛人受罰之權利，藉以平衡汽車所有人可能非違規駕駛
    人之風險，然該舉證之責任，不僅應證明其非駕駛人，且除
    有非可歸責致無從得知實際駕駛人之情形外（例如：車輛失
    竊），更應提出足資辨識、通知應歸責人之資料，方可免責
    ，合先敘明。
五、經查：
  (一)舉發機關即高雄縣政府警察局湖內分局阿蓮分駐所員警，以
    異議人所有車牌號碼885-EAS 號重型機車，於前揭時、地經
    人騎乘，而有「機器腳踏車駕駛人未依規定戴安全帽」之違
    規行為，經當場示意停車受檢，仍拒絕停車受檢而加速逃逸
    ，而有「違反處罰條例之行為，拒絕停車接受稽查而逃逸」
    之違規，予以逕行舉發，嗣舉發機關列印相片時，誤植車牌
    號碼為PFZ-122 號，經舉發機關予以更正，而原處分機關以
    異議人之違規事實明確，乃依道路交通管理處罰條例第36條
    第1 項及同條例第60條第1 項之規定，分別裁處異議人罰鍰
    500 元、3,000 元，共3,500 元等情，有高雄縣政府警察局
    98年8 月30日高警交字第N00000000 號舉發違反道路交通管
    理事件通知單、高雄縣政府警察局湖內分局98年9 月22日高
    縣湖警交字第0980011037號函、舉發拍攝相片、交通部公路
    總局高雄區監理所旗山監理站98年9 月30日違反道路交通管
    理事件裁決書、送達證書、98年9 月28日高監旗字第098001
    0033號函及異議人所有車牌號碼885-EAS 號行車執照正反面
    影本附卷可稽（見本院卷第4 至8 頁、第13至19頁、第44至
    45頁），是上開事實應堪認定。
  (二)異議人雖否認有前述之違規行為，並稱其子亦無於前揭時間
    騎乘上開機車經過該處云云，且證人即異議人之子丙○○亦
    證稱並未於前揭時間騎乘上開機車經過該處等語在卷（見本
    院卷第48至50頁）。然查，本件經證人即當日執行勤務舉發
    本件違規事件之阿蓮分駐所警員林國禎到庭具結證稱：「當
    時我們站在中正成功路口，看到壹台白色機車兩人沒有戴安
    全帽，我們鳴笛揮指揮棒，而後他沒有停下來，我就上前攔
    截，我就記下車牌。」、「（當時你看到的那兩人是否是年
    輕人？）是年輕人。」、「（是否是在庭的鄭先生？）不是
    。」、「（車牌號碼是沒錯的？）沒錯。」、「（也是看到
    白色光陽牌機車？）是。」、「（當時為何會有誤植車號的
    情況？）因為當時我在巡邏簽到表上，有寫一部贓車的車號
    以及本案舉發機車車號，我同事幫我輸成那台贓車的車號。
    」、「（為何會在上面寫贓車車號？）那是我前一天22 號
    已經查獲。當時我在路上看到這台贓車就順手記下來，放到
    摩托車置物箱裡，隔天在舉發地點再又拿出來記上去，當時
    我是想有紙就拿出來寫上去。」等語明確（見本院卷第26
    至27頁）。而證人亦庭呈車牌號碼PF Z-122號重型機車之高
    雄縣政府警察局車輛尋獲電腦輸入單及其上開所述之巡邏簽
    到表在卷可按（見本院卷第31、33頁），是證人所述誤植情
    況應堪採信，而該誤植之情況並經舉發機關予以更正，業如
    前述，況本件舉發通知單上所載車號仍係屬正確，是異議人
    以相片所載案由欄之車號錯誤為由聲明異議，應為無理由。
    再參以本件之舉發相片（見本院卷第44、45頁），舉發當時
    係白天，光線充足，且舉發員警所站位置係在路旁，距違規
    車輛並非甚遠，客觀上並無視線不清之情況，另該車之外觀
    亦與異議人所有車牌號碼885-EAS 號相符，此有異議人98
    年12月24日庭呈之該車相片1 張可參（見本院卷第54頁）；
    復酌以警員係依法執行公務之人員，本身受有行政懲處責任
    之監督，而其到庭具結作證，更係以刑事責任擔保其證言之
    真實性，況證人均與異議人素不相識，並無仇隙，應無甘冒
    自身觸犯偽證罪之風險而栽贓之理，此由其到院陳明騎乘上
    開機車之人係年輕男子，並非異議人，更可知其並無誣攀構
    陷異議人之意思，故證人所述情節，衡情應無誤看或誤為判
    斷之可能，應堪採信。
  (三)另交通警員製單舉發違反道路交通管理處罰條例所列之違規
    事實，本質上為行政處分，係公務員基於職務上權力，依法
    就公務員為公法上行為具有公信力之原則，該行政處分當可
    被推定為真正，其據以依法處分之事實認定亦為真正無誤，
    本此公信原則，乃立法者賦予行政機關制定違反道路交通管
    理事件統一裁罰基準及處理細則，使勤務警員得當機處分以
    達其維護交通秩序、安全之行政目的。據此，刑事訴訟法就
    犯罪證據有關之規定中與屬行政秩序罰之交通違規裁罰本質
    不合之部分，自不在準用之列。從而，異議人既未能就執勤
    警員之舉發有誤提出相關證據以供調查，本院亦查無任何證
    據足資證明員警有捏造事實違法取締之情事，則執勤警員本
    其維護交通秩序、安全職責所為之舉發，自應受到合法、正
    確之推定。此外，復查無其他任何事證或人證可認證人林國
    禎上開證述有何瑕疵或與事理相違而可認與事實不符之處，
    本院認甲○○○○依其自己親自見聞所為而為逕行舉發之上
    開證述應與事實相符，再佐以本件舉發亦有相片可資佐證，
    已如上述，是本件違規事實應臻明確。
  (四)本件之違規情形，依上所述，係屬於當場不能或不宜攔截製
    單舉發之情形無訛，是以揆諸前揭規定，原處分機關依法得
    對「機車所有人」逕行舉發處罰，於法尚無不合，而上開機
    車所有人即異議人亦未於道路交通管理處罰條例第85條第1
    項規定之應到案日期前向處罰機關告知應歸責之行為人，且
    異議人自始即主張伊與其子均未有任何違規行為，亦未將上
    開機車借予他人使用（見本院卷第51頁），即無任何歸責他
    人之意，顯見其並未為歸責之主張，則不論違規車輛之違規
    行為是否係異議人所為或可歸責於他人，既上開機車之駕駛
    人確於前揭時間有上開違規之行為，原處分機關依法處罰異
    議人即無何違法之處。
六、綜上所述，原處分機關依道路交通管理處罰條例第31條第6
    項、第60條第1 項規定，裁處如裁決書所示之罰鍰，並無不
    當，本件異議為無理由，應予駁回。
七、據上論結，應依道路交通管理處罰條例第87條第2 項、道路
    交通案件處理辦法第19條，裁定如主文。
中    華    民    國    98    年    12    月    30    日
                      交通法庭  法  官  王宗羿
以上正本證明與原本無異。
如不服本裁定，應於送達後5日內，向本院提出抗告狀。
中    華    民    國    98    年    12    月    30    日
                                書記官  蔡毓琦

司法院資訊處製作；財團法人民間司法改革基金會備份。
